【裁判字號】    90,訴,1000
【裁判日期】    900620
【裁判案由】    偽造文書等
【裁判全文】
臺灣台中地方法院刑事判決                          九十年度訴字第一ＯＯＯ號
    公  訴  人  臺灣台中地方法院檢察署檢察官
    被      告  甲○○
    選任辯護人  李慶松
右列被告因偽造文書等案件，經檢察官提起公訴（八十九年度偵字第一九四二六號）
，本院判決如左：
    主      文
甲○○行使變造公文書，足以生損害於他人，處有期徒刑壹年貳月。緩刑肆年。
    事      實
一、游宗賢（另經公訴人為不起訴處分）係台中市盈進水管工程有限公司（以下簡稱
    盈進公司）之負責人，甲○○為游宗賢之妻，並在盈進公司擔任會計，負責盈進
    公司之會計及文書工作，為執行業務之人。緣盈進公司於民國八十九年五、六月
    間受坤福營造股份有限公司（以下簡稱坤福公司）因施作台中市○○路及自強一
    街口之力行大樓新建工程須進行地下室抽水，而委託盈進公司代為辦理向台中市
    政府統一挖補中心申請核發挖掘道路許可書，及承作挖掘埋設排水管工程等工程
    ，並經雙方協議由盈進公司負責申請市○道路開挖証明等相關事宜，所需費用由
    坤福公司支付，坤福公司職員潘國佑乃交付以坤福營造為發票人，發票日為八十
    九年五月二十八日、票面金額新台幣（下同）六十三萬五千零四十元、票號00
    00000號、付款人為彰化商業銀行之支票一張給甲○○，以預為支付盈進公
    司向台中市政府代辦申請道路挖掘許可書應繳納之路面修護費、統一挖補費等規
    費。嗣因坤福公司要求催促盈進公司提出道路挖掘許可書等証明文件以便派員至
    現場協助動工開挖，甲○○竟於八十九年六、七月間，基於變造公文書之故意，
    在台中市某不詳泡沬紅茶店內，將盈進公司於八十五年五月二日獲台中市政府核
    發中市工養挖字第八五ＯＯ五一三八號以電腦列印之挖掘道路許可書副聯正本
    ，用立可白塗去(一)、挖掘地點：南屯區○○路與大業路口；(二)、挖掘情形：長度
    「２０．００」公尺、寬度「０．７」公尺、面積「１４．００」平方公尺；(三)
    、挖掘日期：自民國「８５、５、３」至「８５、５、３１」止等資料，再分別
    於其上填寫為(一)、挖掘地點：東區○○路三二八號；(二)、挖掘情形：長度「１０
    ０．００」公尺、寬度「１．００」公尺、面積「１００．００」平方公尺；(三)
    、挖掘日期：自民國「８９、６、２２」至「８９、７、２２」止等資料，同時
    將挖掘道路申請書副聯正本部分，亦以立可白塗去(一)、挖掘地點及起訖：南屯區
    ○○路、大業路口長「２０．００」公尺、寬「０．７」公尺、面積「１４．０
    ０」平方公尺，(二)、工事日期：自民國「８５、５、３」起「８５、５、３１」
    止，略圖圖樣：東興路、大業路等資料，再分別於其上填寫為(一)、挖掘地點及起
    訖：東區○○路三二八號長「１００」公尺、寬度「１」公尺、面積「１００」
    平方公尺；(二)、工事日期：自民國「８９、６、２２」起「８９、７、２２」止
    ；(三)、略圖圖樣：自強街、進化路等內容後予以影印，而變造不實之挖掘道路申
    請書、許可書等台中市政府公文書資料，再為影印後，復持前開經變造之公文書
    影本提示給坤福公司，足以生損害於坤福公司及台中市政府。甲○○並意圖為自
    己不法之所有，將坤福公司前所交付用以繳付路面修護費、統一挖補費等規費之
    支票，存入其在台中市第二信用合作社松竹分社所開立帳戶號碼0000000
    0000號之帳戶內提示交換，而予以侵占入己。嗣於八十九年七月間，坤福公
    司接獲台中市政府通知其未申請許可而違規開挖路面，須繳納道路面層維護費四
    萬七千五百二十元及行政罰鍰九千元，始查悉上情。
二、案經法務部調查局中部地區機動工作組（以下簡稱中機組）移送臺灣台中地方法
    院檢察署檢察官偵查起訴。
    理      由
一、訊據被告甲○○固坦承變造公文書及持以行使之事實，惟矢口否認有何侵占之犯
    行，辯稱：其當初有向台中市政府提出申請，但遲未核准，支票提示後，要等接
    接獲台中市政府通知後，再領取現金繳納規費，其並未侵占云云。然查：被告變
    造公文書及持以行使之犯行，業據其於中機組、偵查中及本院審理時坦承不諱，
    另被告侵占之犯行，亦據其於偵查中供稱：「（你涉嫌侵占罪是否認罪？）認罪
    」等語明確，核與証人即坤福公司職員潘國佑及台中市政府員工夏暹、范賢昆、
    謝志生、盧貴隆分別於中機組及偵查中証述之情節相符，並有變造後之挖掘道路
    申請書及許可書影本、坤福公司力行大樓新建工程第一期工程估驗請款單影本一
    份、彰化商業銀行支票存根聯影本一份附於偵查卷可稽，復有扣案之台中市政府
    中市工養挖字第八五ＯＯ五一三八號挖掘道路許可書存根及其申請書正本各一
    份、查報違規相片一張、台中市政府八十九年七月二十四日八九府建養字第九三
    九九三號函附道路面層維護費繳款通知單一份可資佐證。被告並未向台中市政府
    提出挖掘道路之許可申請，且盈進公司本身有以公司之名義所立之金融帳戶，此
    據游宗賢於偵查中陳述屬實，被告竟將坤福公司交付用以繳納規費之支票在其帳
    戶內提示交換，其顯係侵占該張支票，並有為自己不法所有之意圖。又被告變造
    前開公文書及持以行使，已足以生損害於坤福公司及台中市政府。本件事證明確
    ，被告之犯行洵堪認定。
二、核被告所為，係犯刑法第二百十六條、第二百十一條之行使變造公文書罪及刑法
    第三百三十六條第二項之業務侵占罪。被告變造公文書之低度行為，為其行使變
    造公文書之高度行為所吸收，不另論罪。所犯上開二罪間，有方法、結果之牽連
    關係，為牽連犯，應依刑法第五十五條之規定，從一重之行使變造公文書罪處斷
    。爰審酌被告犯罪之動機、目的、手段、其品性及智識程度、尚有稚齡子女三名
    待扶養（分別為八十二年十一月十三日生、八十五年七月二十一日生及八十七年
    十月二十八日生），此有戶口名簿影本一份附於本院卷可按、犯罪所生之危害及
    其犯罪後之態度等一切情狀，量處如主文所示之刑。查被告前未曾受有期徒刑以
    上刑之宣告，有臺灣高等法院被告全國前案紀錄表及臺灣台中地方法院檢察署刑
    案資料查註紀錄表各一份附卷可稽，其因一時失慮，偶罹刑典，經此刑之宣告，
    應知警惕而無再犯之虞，本院認以暫不執行其刑為適當，併予宣告緩刑四年，用
    勵自新。扣案之夏暹所有存褶影本一份、挖掘道路許可書存根及申請書正本各一
    份、查報違規相片一張、工程記事簿一本、台中市政府八十九年七月二十四日八
    九府建養字第九三九九三號函附道路面層維護費繳款通知單一份及坤福公司報價
    表資料三張，均非被告所有供犯罪所用或犯罪所得之物，亦非在義務沒收範圍之
    內，爰不予宣告沒收，併此敘明。
據上論斷，應依刑事訴訟法第二百九十九條第一項前段、刑法第二百十六條、第二百
十一條、第三百三十六條第二項、第五十五條、第七十四條第一款、罰金罰鍰提高標
準條例第一條前段，判決如主文。
中      華      民      國      九十      年      六      月    二十    日
                                     臺灣台中地方法院刑事第七庭
                                         法  官  簡  源  希
右正本證明與原本無異。
如不服本判決，應於判決送達後十日內向本院提出上訴狀，上訴於臺灣高等法院臺中
分院( 須附繕本 )。
                                         書記官
中      華      民      國      九十      年      六      月    二十    日
附錄論罪科刑法條：
刑法第二百一十六條：行使第二百十條至第二百十五條之文書者，依偽造、變造文書
                    或登載不實事項或使登載不實事項之規定處斷。
刑法第二百十一條：偽造、變造公文書，足以生損害於公眾或他人者，處一年以上七
                  年以下有期徒刑。
刑法第三百三十六條第二項：對於業務上所持有之物，犯前條第一項之罪者，處六月
                          以上五年以下有期徒刑，得併科三千元以下罰金。


司法院資訊處製作；財團法人民間司法改革基金會備份。
